【裁判字號】    97,易,478
【裁判日期】    970826
【裁判案由】    詐欺
【裁判全文】
臺灣屏東地方法院刑事判決               97年度易字第478號
公  訴  人  臺灣屏東地方法院檢察署檢察官
被      告  丙○○
上列被告因詐欺案件，經檢察官聲請簡易判決處刑（96年度偵字
第8072號），本院認不宜逕以簡易判決處刑，改分通常程序處理
，判決如下：
    主  文
丙○○幫助犯詐欺取財罪，處有期徒刑陸月，如易科罰金，以新
臺幣壹仟元折算壹日。
    事  實
一、丙○○可預見一般取得他人金融帳戶使用之行徑，常與詐欺
    等財產犯罪所需有密切之關聯，可能係為掩飾不法犯行，避
    免有偵查犯罪權限之執法人員循線查緝，以確保犯罪所得之
    不法利益，並掩人耳目，竟仍以縱有人以其金融帳戶實施詐
    欺取財等財產犯罪，亦不違背其本意之幫助犯意，於民國96
    年8 月間某日，在不詳地點，將其在第一商業銀行屏東分行
    開立之00000000000 號帳戶之存摺、金融卡及密碼，均交與
    詐騙集團中姓名、年籍不詳之人使用。嗣該集團成員取得上
    開帳戶存摺、金融卡及密碼後，遂意圖為自己不法之所有，
    於96年8 月25日15時許，撥打電話給乙○○，冒稱係竹聯幫
    份子，要求乙○○買回其全家人之資料，否則要其全家人性
    命，致乙○○信以為真，遂依其指示接續4 次匯出計新台幣
    （下同）3 萬2000元至上開帳戶內，嗣乙○○察覺有異，始
    知受騙。
二、案經屏東縣政府警察局移送臺灣屏東地方法院檢察署檢察官
    聲請簡易處刑判決。
    理  由
一、訊據被告丙○○矢口否認有幫助詐欺之犯行，辯稱：該帳戶
    之存摺、提款卡是96年7 、8 月間遺失的，伊有打電話向銀
    行詢問，銀行要伊前往辦理相關手續，因帳戶內僅有幾十元
    ，且因伊工作之關係，才未前往辦理云云。經查：
(一)被害人乙○○確於96年8 月25日15時許，收到詐欺集團撥打
    之電話，冒稱係竹聯幫份子，要求乙○○買回其全家人之資
    料，否則要其全家人性命，致乙○○信以為真，遂依其指示
    於同日接續4 次匯出計3 萬2000元至被告第一商業銀行屏東
    分行00000000000 號帳戶內，業據被害人乙○○於警詢中指
    述綦詳，並有第一銀行自動櫃員機交易明細表4 紙及上開帳
    戶之開戶資料、往來明細各1 份附卷可稽，是被告上開帳戶
    確已遭詐欺集團人員用於詐騙被害人匯款之用，應堪認定。
(二)被告於警詢中自承：96年7 月初即已發現上開帳戶遺失云云
    ，而金融帳戶係個人理財之重要工具，關係個人財產、信用
    之表徵，且詐騙集團利用人頭帳戶匯款提領之情，時有所聞
    ，眾所皆知，衡情一般人皆會立即前往銀行辦理掛失手續，
    以免信用受損，被告卻辯稱：因工作忙碌，且帳戶內僅有數
    十元，因而未前往辦理掛失手續云云，已與常情有違。再被
    告於本院審理中初辯稱：因身分證與上開帳戶之存摺、提款
    卡一起遺失，所以有前往屏東戶政事務所辦理補發身分證云
    云（本院卷第21頁背面），惟經本院函詢結果，被告於96年
    間並無辦理補發國民身分證之記錄，有屏東縣屏東市戶政事
    務所97年6 月19日屏市戶（60）字第0970002302號函附卷可
    考，被告嗣則改稱：伊以為身分證有遺失，回去問伊母親，
    才發現身分證在伊母親處云云（本院卷第50頁背面），就國
    民身分證有否隨同上開帳戶資料一併遺失之重要情節，竟供
    述矛盾，足認被告所辯，洵屬臨訟避就虛構之詞，並不足取
    。
(三)證人即被告女友甲○○固於本院審理中證稱：約96年7 、8
    月間，被告有遺失一個包包，當時以為沒什麼重要的東西，
    後來找到工作，要用到存摺，被告才告訴我包包內有存摺、
    金融卡及密碼，我忘記是那一個銀行的帳戶等語（本院卷第
    32頁背面、第33頁），惟證人之證言，既純係聽聞自被告，
    自難據以佐認被告所辯情詞之真實性。
    綜上，事證明確，被告犯行堪予認定。
二、核被告所為，係犯刑法第30條第1 項、第339 條第1 項之幫
    助詐欺取財罪。被告幫助他人犯詐欺取財罪，為幫助犯，爰
    依刑法第30條第2 項之規定，按正犯之刑減輕之。審酌被告
    不思以正當工作賺取所需，竟交付存摺、金融卡等物予不詳
    姓名者使用，致犯罪者得以隱匿真實身分，增加司法機關查
    緝困難，並助長詐欺集團氣焰，擾亂社會秩序，造成被害人
    財產上之損失，犯後復執詞辯解，浪費司法審判資源等一切
    情狀，量處如主文所示之刑，並諭知易科罰金之折算標準，
    以資懲儆。
據上論斷，應依刑事訴訟法第452 條、第299 條第1 項前段，刑
法第339 條第3 項、第1 項、第30條第1 、2 項、第41條第1 項
前段，刑法施行法第1 條之1 ，判決處如主文。
本案經檢察官陳俊宏到庭執行職務。
中    華    民    國    97    年    8     月    26    日
                  刑事第三庭 審判長 法  官  吳永宋
                                    法  官  春生
                                    法  官  趙家光
以上正本證明與原本無異。
如不服本判決應於收受本判決送達後十日內向本院提出上訴書狀，
其未敘述上訴理由者，並得於提起上訴後十日內向本院補提理由
書狀（均須按他造當事人之人數附繕本）「切勿逕送上級法院」
中    華    民    國    97    年    8     月    26    日
                                    書記官  陳勃諺
附錄本判決論罪科刑條文
中華民國刑法第339條第1項
意圖為自己或第三人不法之所有，以詐術使人將本人或第三人之
物交付者，處5 年以下有期徒刑、拘役或科或併科1 千元以下罰
金。


司法院資訊處製作；財團法人民間司法改革基金會備份。
